【裁判字號】    98,交聲,296
【裁判日期】    980910
【裁判案由】    違反道路交通管理處罰條例聲明異議
【裁判全文】
臺灣基隆地方法院交通事件裁定         98年度交聲字第296號
移送機關即
原處分機關  交通部公路總局臺北區監理所基隆監理站
異  議  人
即受處分人  甲○○
上列異議人即受處分人因違反道路交通管理處罰條例案件，對於
交通部公路總局臺北區監理所基隆監理站民國98年8 月20日所為
之處分（原處分案號：基監字第裁42-ZAQ088049號），聲明異議
，本院裁定如下：
    主  文
異議駁回。
    理  由
理  由
一、按汽車行駛高速公路，於駛進收費站前，應依標誌指示預為
    減速慢行，並依規定標誌、標線、號誌指示或交通勤務警察
    指揮順序行駛過站繳費，高速公路及快速公路交通管制規則
    第23條定有明文。又汽車行駛於應繳費之公路、橋樑、隧道
    或輪渡，不依規定繳費者，處汽車所有人或駕駛人新臺幣（
    下同）3,000 元以上6,000 元以下罰鍰，並追繳欠費，同條
    例第27條第1 項亦有明文。次按交通部臺灣區○道○○○路
    局為辦理電子收費申裝及欠費追繳作業，依據公路通行費徵
    收管理辦法（下稱本辦法）相關規定訂定交通部臺灣區○道
    ○○○路局電子收費申裝及欠費追繳作業注意事項（下稱注
    意事項）；又依本辦法第15條，用路人不依規定繳費者，營
    運單位應依用路人不同之欠費行為，依本局（指高速公路局
    《下同》）查明之車籍資料，製發「補繳通行費及作業處理
    費通知單」，追繳通行費並加收作業處理費用；不照章繳費
    且符合未申裝車內設備單元行駛電子收費車道者，依本局查
    明之車籍資料，交營運單位寄發「補繳通行費及作業處理費
    通知單」通知車主補繳通行費及「違規作業處理費」，並移
    送相關警察單位依法處理；用路人應於通知單所列之繳費期
    限內完成補繳程序，逾期未繳納則移送相關警察單位依法處
    理，注意事項第1 條、第13條第1 項、第16條第2 款、第17
    條第3 項分別定有明文。
二、原處分意旨略以：異議人即受處分人甲○○（下稱異議人）
    於98年4 月29日7時18分許駕駛車牌號碼5431-HF號自用一般
    小客車，行經國道高速公路泰山收費站南第12車道，因 ETC
    通行費欠繳，經催繳未能於期限內辦理，而有「汽車行駛於
    應繳費之公路不依規定繳費」之違規製單舉發，嗣異議人於
    應到案日期前到案陳述意見，經原處分機關舉發機關調查結
    果，仍認異議人有上開違規行為認定違規事實明確，爰依道
    路交通管理處罰條例第27條第1項之規定，裁處異議人3,000
    元之罰鍰。
三、異議意旨略以：異議人未接獲本件補繳通知單，經向郵局詢
    問後，並未領取繳費單，且已向遠通電收公司繳費，其在桃
    園上班，每日均需經過3 個收費站，不可能僅僅不繳40元之
    通行費云云。
四、經查：
  (一)異議人所駕駛之車牌號碼5431-HF 號自用一般小客車，於上
    開時、地，因「汽車行駛於應繳費之公路、橋樑、隧道或渡
    輪，不依規定繳費」之違規，嗣經遠通電收股份有限公司（
    下稱遠通公司）於98年5 月25日將補繳通知單依法寄存送達
    於基隆八斗子郵局後，仍未於補繳期限內繳納，而經原處分
    機關逕行舉發「汽車行駛於應繳費之公路，不依規定繳費」
    之違規乙節，有交通部臺灣區○道○○○路泰山收費站98年
    7 月30日高泰業字第0980002379號函、高速公路局委託遠通
    電收公司辦理電子收費業務00000000000號送達證書各1紙附
    卷可稽（見本院卷第9至10頁），堪以認定。
  (二)按行政機關如不能依行政程序法第72條及73條之規定，將文
    書送達於當事人本人或將文書付與有辨別事理能力之同居人
    、受僱人或應送達處所之接收郵件人員者，得將文書寄存送
    達地之地方自治或警察機關，並作送達通知書2份，1份黏貼
    於應受送達人住居所、事務所、營業所或其就業處所門首，
    另一份交由鄰居轉交或置於該送達處所信箱或其他適當位置
    ，以為送達。如由郵政機關為送達者，得將文書寄存於送達
    地之郵政機關，行政程序法第74條第1項及第2項規定甚明，
    且依前開規定所為之寄存送達，無論應受送達人實際上於何
    時受領文書，均以寄存之日，視為合法送達之日，而發生送
    達之效力（臺灣高等法院暨所屬法院97年法律座談會刑事類
    第43號提案參照）。
  (三)查本件「汽車行駛於應繳費之公路不依規定繳費」之舉發通
    知單，舉發前已先由遠通公司以雙掛號方式先行寄發補繳通
    知單至異議人之戶籍地（即車籍地）基隆市中正區○○○街
    96號4樓，該補繳通知單因郵務人員未獲會晤異議人，亦無
    受領文書之同居人、受僱人或應送達處所之接收郵件人員而
    送達不到，遂於98年5月25日將通知書寄存於基隆八斗子郵
    局，並作送達通知書2份，1份黏貼於應受送達人住居所門首
    ，另1份置於送達處所信箱或其他適當位置，以為「寄存送
    達」，有交通部臺灣區○道○○○路泰山收費站98年7月30
    日高泰業字第0980002379號函、高速公路局委託遠通電收公
    司辦理電子收費業務送達證書各1紙附卷可稽（見本院卷第9
    至10頁），依照前開意旨，堪認本件補繳通知單已於98 年5
    月25日合法送達異議人。是以，原處分機關就異議人「汽車
    行駛於應繳費之公路不依規定繳費」之違規，裁處異議人
    3,000元之罰鍰，洵無違誤，從而，異議人以前開辯解請求
    撤銷原處分，自均非可採。
五、綜上所述，異議人所有之車號5431-HFL號自用一般小客車，
    於上揭時地，有「汽車行駛於應繳費之公路不依規定繳費」
    之違規，原處分機關依道路交通管理處罰條例第27條第1 項
    之規定，裁處受處分3,000 元之罰鍰，核無違誤，本件異議
    為無理由，應予駁回。
據上論斷，應依道路交通案件處理辦法第19條，裁定如主文。
中    華    民    國    98    年    9     月    10    日
                  交通法庭法  官  何怡穎
以上正本證明與原本無異。
對於本件裁定如有不服，應於收受送達後5日內，向本院提出抗
告書狀，敘述抗告之理由，抗告於臺灣高等法院。
中    華    民    國    98    年    9     月    10    日
                          書記官  鄭梅君


司法院資訊處製作；財團法人民間司法改革基金會備份。
